【裁判字號】    89,訴,32
【裁判日期】    890704
【裁判案由】    損害賠償
【裁判全文】
臺灣嘉義地方法院民事判決  八十九年訴字第三十二號
    原      告  乙○○
                甲○○
    右二人共同
    訴訟代理人  陳正芳律師
    複  代理人  王清海律師
    被      告  丙○○      住.
    訴訟代理人  賴坤志律師
右當事人間請求損害賠償事件，本院判決如左：
    主    文
原告之訴及假執行之聲請均駁回。
訴訟費用由原告負擔
    事    實
甲、原告方面：
  一、聲明：被告應給付原告乙○○新台幣（下同）一百三十六萬六千零九十五元；原
      告甲○○十萬元，及均自起訴狀繕本送達翌日起至清償日止，按年息百分之五計
      算之利息，並均願供擔保請准為假執行之宣告。
  二、陳述：
  （一）被告丙○○於民國八十六年十二月十六日上午十一時二十分許，駕駛車牌號碼
        ＲＳ─四九０九號自用小貨車，沿嘉義市○○路由西向東行駛，途經該路與世
        賢路二段路口之際，應注意車前狀況並隨時採取必要之安全措施，且依當時情
        形，又無不能注意之情事，丙○○竟疏未注意左方有原告乙○○騎乘車牌號碼
        ＭＡＲ─三八九號機車附載原告甲○○沿世賢路二段由北往南正經過該路口，
        丙○○貿然前進，以致其自用小貨車左側與乙○○之機車前方相撞，使原告乙○○、甲○○人車倒地，乙○○受有右膝開放性膝蓋骨骨折、右跟腱斷裂，甲○○則右手部挫擦傷、右膝部挫擦傷，業經台灣高等法院台南分院（下稱台南
        高分院）以八十八年度交上易字第二二九號刑事判決判處被告拘役五十日在案
        。
  （二）原告乙○○受傷後，計支出醫藥費四萬六千九百二十四元；乙○○受僱於工頭
        賴茂昆從事模板工作，日薪一千五百元計年薪五十四萬七千五百元，自受上開
        傷害起迄今無法工作，預估至今（八十九）年十二月十六日約有二年時間，按
        霍夫曼計算扣除中間利息，合計工作損失一百零一萬九千一百七十一元；又原
        告乙○○因身體受傷，精神肉體所受痛苦甚大，故請求非財產上損害金額三十
        萬元。
  （三）原告甲○○因上開傷害，致在軍中團體生活、操練極為不便，精神至為痛苦，
        故請求非財產上損害金額十萬元。
  （四）右述各項損害，均係被告不法侵害所生之結果，對於原告自應負賠償責任，為
        此依民法第一百八十四條第一項前段、第一百九十三條第一項、第一百九十五
        條第一項前段，提起本件訴訟。
  三、證據：提出台南高分院八十八年度交上易字第二二九號刑事判決一份、醫療費用
      收據十份、診斷證明書一份、殘障手冊一（以上均為影本）份，並聲請訊問證人
      賴茂昆。
乙、被告方面：
  一、聲明：駁回原告之訴，如受不利判決，被告願供擔保，請准宣告免予假執行。
  二、陳述：
  （一）本件事故發生當時，原告係闖紅燈，而被告行車方向號誌為綠燈，被告因信
        賴燈光號誌為綠燈可通行，且信賴他人亦能遵守交通規則，已盡注意義務，
        係因原告乙○○闖越紅燈以致肇事，此有本院八十七年度交易字第一六六號
        刑事判決原告無罪在案，且台南高分院上開刑事判決理由欄亦認原告係闖越
        紅燈，被告當時行車號誌係綠燈，亦有前揭刑事判決在案，而台南高分院上
        開刑事判決認被告於原告乙○○闖越紅燈時，仍應注意採取暫停或閃避、或
        其他安全措施，並據此認被告應負過失責任，其論據有違經驗法則，實無可
        採，要難令被告負任何過失責任。
  （二）縱認被告有過失，被告對原告乙○○醫療費用固不爭執，惟其請求工作損失
        部分則否認之，且原告二人所請求之慰撫金亦顯過高，復按本件原告亦有過
        失，依過失相抵法律關係，原告所為之請求顯然不當。
  三、證據：提出本院八十七年度交易字第一六六號刑事判決書影本一份。
丙、本院依職權向天主教聖馬爾定醫院函詢原告乙○○住院及診療期間支出之醫療費
    用、及其所受上開傷害須休養多久。
    理    由
一、原告起訴主張：被告丙○○於民國八十六年十二月十六日上午十一時二十分許，
    駕駛車牌號碼ＲＳ─四九０九號自用小貨車，沿嘉義市○○路由西向東行駛，途
    經該路與世賢路二段路口之際，應注意車前狀況並隨時採取必要之安全措施，且
    依當時情形，又無不能注意之情事，丙○○竟疏未注意左方有原告乙○○騎乘車
    牌號碼ＭＡＲ─三八九號機車附載原告甲○○沿世賢路二段由北往南正經過該路
    口，丙○○貿然前進，以致其自用小貨車左側與乙○○之機車前方相撞，使乙○○及甲○○人車倒地，原告乙○○受有右膝開放性膝蓋骨骨折、右跟腱斷裂，甲○○則右手部挫擦傷、右膝部挫擦傷，原告乙○○受傷後，計支出醫藥費四萬六
    千九百二十四元，又原告乙○○原從事模板工作，日薪一千五百元計年薪五十四
    萬七千五百元，自受上開傷害起迄今無法工作，預估至今（八十九）年十二月十
    六日約有二年時間，按霍夫曼計算扣除中間利息，合計工作損失一百零一萬九千
    一百七十一元，且精神肉體所受痛苦甚大，故請求非財產上損害金額三十萬元；
    原告甲○○因上開傷害，致在軍中團體生活、操練極為不便，精神至為痛苦，請
    求非財產上損害金額十萬元，爰依侵權行為之法律關係，請求被告應給付原告乙○○一百三十六萬六千零九十五元；給付原告甲○○十萬元，及均自起訴狀繕本
    送達翌日起至清償日止之法定遲延利息，並均願供擔保請准為假執行之宣告等語
    。被告則以：被告當時行車方向號誌為綠燈，係因原告乙○○闖越紅燈以致肇事
    ，被告依燈光號誌為綠燈之指示通行，且信賴他人亦能遵守交通規則，已盡注意
    義務，此有台灣嘉義地方法院八十七年度交易字第一六六號刑事判決原告無罪在
    案，且台南高分院上開刑事判決理由欄亦認原告係闖越紅燈，被告當時行車號誌
    係綠燈，亦有前揭刑事判決在案，而台南高分院上開刑事判決認被告於原告乙○○闖越紅燈時，仍應注意採取暫停或閃避、或其他安全措施，並據此認被告應負
    過失責任，其論據有違經驗法則，被告無任何過失責任，縱認被告有過失，惟乙○○請求工作損失部分否認之，且原告二人所請求之慰撫金亦顯過高，又本件原
    告亦有過失，依過失相抵法律關係，原告所為之請求無理由，資為抗辯。
二、查被告丙○○於八十六年十二月十六日上午，駕駛車牌號碼ＲＳ─四九０九號自
    用小貨車，沿嘉義市○○路由西向東行駛，於同日上午十一時二十分許途經該路
    與世賢路二段路口之際，適有原告乙○○騎乘車牌號碼ＭＡＲ─三八九號機車附
    載原告甲○○沿世賢路二段由北往南正經過該路口，二車於該路段發生車禍事故
    ，乙○○之機車前方與被告自用小貨車左側相撞，致乙○○及甲○○人車倒地，
    原告乙○○受有右膝開放性膝蓋骨骨折、右跟腱斷裂，甲○○則右手部挫擦傷、
    右膝部挫擦傷等傷害之事實，業據原告提出診斷證明書等件為證，且為被告所不
    爭執，並有道路交通事故調查表、相片六張可資佐證，已據本院依職權調閱本院
    八十七年度交易字第一六六號刑事卷查明屬實，堪信為真實。
三、按因故意或過失不法侵害他人之權利者，負損害賠償責任，民法第一百八十四條
    第一項前段固定有明文；又侵權行為所發生之損害賠償請求權，以有故意或過失
    不法侵害他人權利為其成立要件，若其行為並無故意或過失，即無賠償之可言，
    此有最高法院五十四年台上字第一五二三號判例意旨可資參照。經查：原告主張
    被告途經上開該路段，闖越紅燈且疏未注意左方有原告乙○○騎乘之機車，因而
    肇事致原告受傷，應負過失責任云云，已為被告所否認，並辯稱本件事故發生當
    時，被告行車方向號誌為綠燈並遵循號誌通行，且信賴他人亦能遵守交通規則，
    已盡注意義務，係原告乙○○闖越紅燈以致肇事，上開台南高分院上開刑事判決
    認被告於原告乙○○闖越紅燈時，仍應注意採取暫停或閃避、或其他安全措施，
    並據此認被告應負過失責任，其論據有違經驗法則，被告無任何過失責任等語。
    是被告對於此事件之發生是否須負責任，端視被告當時有無過失？茲分述如下：
（一）查本件車禍肇事後，經送臺灣省嘉雲區車輛行車事故鑑定委員會鑑定結果，以
      肇事地點為有行車管制號誌之交岔路口，則必有一方闖越紅燈，然雙方當事人
      均稱其行向為綠燈，又無其他佐證可供論鑑，是以何方闖越紅燈，何方為肇事
      原因，此有該委員會八十七年十月廿二日嘉鑑字第八七七五○號函附於上開刑
      事卷（見本院刑事卷第二十四頁）足稽。又原告雖陳稱：是被告闖紅燈云云，
      惟為被告所否認，並互指對方闖越紅燈，且車禍發生後，被告雖託人報案，或
      所報地點有誤，致警方未到現場，被告即以所駕駛之車輛將原告乙○○送往醫
      院，另原告甲○○自行騎乘機車到醫院，俟後被告再偕同甲○○至派出所報案
      ，以致警方無法找到人車，現場圖無從測繪，業據被告另案陳明在卷，亦為原
      告二人所不否認（見上開刑事偵查卷所附警訊筆錄第二、四、五頁），是本件
      現場並無遺留車禍碎片資料可佐。然就兩造行車方向而言，被告丙○○係沿嘉
      義市○○路由西向東行駛，而原告乙○○機車行駛方向為沿嘉義市○○路○段
      由北往南，該玉山路為十六米寬之道路，世賢路則為九十米寬之道路，有上開
      道路交通事故調查表報告表可按，世賢路係由嘉義市、嘉義縣中埔鄉、水上鄉
      與中山高速公路、嘉義縣新港鄉、雲林縣北港鎮○○○○道，屬於外環道路，
      流量甚大，行車速度遠比僅是嘉義市○○路沿線居民使用之玉山路迅捷得多；
      易言之，要穿越該十字路口，通過九十米之世賢路，比穿越十六米玉山路，其
      時間要多，風險較高，且該世賢路寬達九十米，亦需一段時間才能通過，要闖
      越其紅燈通行，甚為危險，較無可能；是原告乙○○之機車闖越紅燈要穿越僅
      十六米寬之玉山路而行進，較有可能。又原告二人均自承當時要至機場，原告
      甲○○搭乘下午一時多之飛機至澎湖，但八十六年十二月十六日往澎湖所有航
      班表定預計起飛時間，分別為八時十分、十一時二十五分、十二時四十分及十
      四時二十分，有交通部民用航空局嘉義航空站八十七年八月二十四日嘉（87）
      字第二七○號函附於前揭刑事卷可稽（見本院刑事卷第二十二頁），並無原告
      所陳之下午一時多之班次，是原告所指被告闖越紅燈一節是否真實，已堪置疑
      ；又上開班次以十一時二十五分與案發時間最為相近，且車禍發生地點與嘉義
      水上機場甚近，原告騎乘機車要趕搭乘該班次飛機，而闖越紅燈，則益有可能
      。是綜合以上諸情判斷，應以被告所述較為可採，原告所陳較不可採，復有上
      開台南高分院八十八年度交上易字第二二九號及本院八十七年度交易字第一六
      六號刑事判決附卷可按，故被告所辯原告係闖越紅燈，被告當時行車號誌係綠
      燈，堪以採信。
（二）次按駕駛人駕駛汽、機車，應遵守道路交通標誌、標線、號誌之指示，且應注
      意車前狀況，並隨時採取必要之安全措施，道路交通安全規則第九十條、第九
      十三條固定有明文，惟汽車駕駛人對於防止危險發生之相關法令之規定，業已
      遵守，並盡相當之注意義務，以防止危險發生，可信賴他人亦能遵守交通規則
      並盡同等注意義務，若因此而發生交通事故，得以信賴原則為由免除過失責任
      ，亦有最高法院八十四年台上字第五三六０號判例可資參照。查被告行車至上
      開路段時，其行車路線之行車號誌為綠燈而可通行，已詳如上述，又車禍事故
      發生，致被告自小貨車之車斗左側中間偏左部位，受有明顯之撞擊痕跡，原告
      之機車則車頭受損，為兩造所不爭執，並有上開道路交通事故調查表及現場相
      片六張附卷可憑（見上開刑事偵查卷所附警訊筆錄第七、八頁），本件被告於
      正行通過上開路口之際，適有違規闖越紅燈之原告乙○○之機車由北往南（即
      自左方）直駛而來，致與被告自小貨車車斗左側中間偏左部位相撞，原告固因
      而人車倒地致傷，然審酌上開自小貨車所遺留之撞擊痕跡及原告機車車頭受損
      部位，顯見本件事故係發生於被告車頭駕駛座後方之車斗部位，而以被告當時
      所處之客觀情境，其遵行綠燈通行，實難以預見原告闖越紅燈，並得有充足之
      時間可採取適當之措施，予以注意或避免自其駕駛座後方直駛而來之原告所引
      致之車禍事故，是被告丙○○就本件車禍而言，其駕車行經上開路段，燈光號
      誌為綠燈可通行，信賴他人亦能遵守交通規則，已盡其相當注意義務，對於原
      告闖越紅燈以致肇事，揆諸前揭判例意旨，被告自無過失可言。
四、本件事故之發生被告丙○○既無過失，則被告對於因本件事故所發生之損失即不
    負有任何賠償責任，從而原告二人依據侵權行為之法律關係請求被告賠償如聲明
    所述之金額，及均自起訴狀繕本送達翌日起至清償日止，按年息百分之五計算之
    法定遲延利息，即無理由，應予駁回。
五、原告之訴既經駁回，其假執行之聲請亦失所附麗，不應准許，應併以駁回。
六、本件事證已臻明確，兩造其餘攻擊ˋ防禦方法，對於判決結果不生影響，爰毋庸
    一一加以論述，併於敘明。
七、據上論結，本件原告之訴，為無理由，依民事訴訟法第七十八條，判決如主文。
中      華      民      國    八十九    年      七      月      四      日
~B臺灣嘉義地方法院民事庭
~B    審判長法官   王金龍
~B    法      官   羅秀緞
~B    法      官   李文輝
右為正本，係照原本作成。
如對本判決上訴須於判決送達後廿日內向本院提出上訴狀
中      華      民      國    八十九    年      七      月      十      日
~B    書  記  官    楊福源


司法院資訊處製作；財團法人民間司法改革基金會備份。
